【裁判字號】    95,訴,306
【裁判日期】    951002
【裁判案由】    偽造有價證券等
【裁判全文】
臺灣臺北地方法院刑事判決               95年度訴字第306號
公  訴  人  臺灣臺北地方法院檢察署檢察官
被      告  庚○○
上列被告因偽造有價證券等案件，經檢察官提起公訴（94年度偵
字第7525號、第15993號），因被告於準備程序中先就被訴事實
為有罪之陳述，經本院合議庭裁定適用簡式審判程序審理，茲判
決如下：
    主  文
庚○○共同以犯詐欺取財罪為常業，累犯，處有期徒刑壹年月
；如附表一所示偽造信用卡及附表三所示之物均沒收。
    事  實
一、庚○○前於民國92年間，因施用第一級毒品案件，經臺灣彰
    化地方法院92年度訴字第360號判處有期徒刑11月確定，於
    93年12月9日執行完畢。詎其猶不知悔改，明知其與丙○○
    、己○○、乙○○、李明嵐及甲○○等人（上開5人部分均
    另行審結），均無償還刷卡消費款之意願與能力，仍共同基
    於行使偽造信用卡、行使偽造私文書之概括犯意及為自己不
    法所有之意圖反覆向商家詐取財物恃以維生之犯意聯絡及行
    為分擔，自94年4月12日，經由乙○○介紹，加入丙○○、
    乙○○、己○○、丁○○、甲○○所組成之詐欺集團，擔任
    盜刷偽造信用卡購物車手，參與該盜刷偽造信用卡以詐欺購
    物之常業詐欺計畫，由丙○○提供其偽造完成之美國運通銀
    行、渣打銀行、匯豐銀行、花旗銀行、「U.S.Bank Network
     Services」、「Chevrontexaco Federal CreditUnion」、
    「Euro Kartensysteme GMBH」等國外銀行之信用卡（至少
    有13組以上之卡號：已知其中有卡號：0000-0000-0000-0
    000號、0000-0000-0000-0000號、0000-0000-0000-000
    0號、0000-0000 -0000-0000號、0000-0000-0000-0000
    號、0 000-0000-0000- 0000號、0000-0000-0000-0000
    號、00 00-0000-0000-0000號、0000-0000-0000-0000
    號、0000 -0000-0000-0000號、0000 -0000-0000-0000
    號、0000- 0000-0000-0000號、0000-0000-0000-0000
    號），以3至5人為1小組以共同交叉掩飾方式，自94年4月13
    日起至同年月28日止，以共同之犯意，分別由庚○○、己○○、乙○○、丁○○、甲○○於偽造信用卡背面簽名，偽造
    該卡片名義人之署押，詳如附表一所示，表示係本人簽名，
    於信用卡有效期間內有使用該卡之意思。其中附表一所示之
    偽造信用卡部分，由庚○○、己○○、乙○○、丁○○、甲○○分持偽造信用卡刷卡購物，並於信用卡簽帳單上偽造各
    卡片名義人之簽名署押，用以表示係持卡人消費及遵守發卡
    銀行約定條款負繳款之責任，持以行使交付於各特約商店，
    致商店人員誤認係真正持卡人消費而陷於錯誤，交付物品，
    足以生損害於各該特約商店、發卡銀行、真正持卡人。其時
    間、地點、特約商店、消費之金額、偽造之署押，詳如附表
    二之記載。庚○○等車手於取得財物後，將之交付予丙○○
    變賣，所得款項由丙○○與庚○○、己○○、乙○○、丁○○、甲○○朋分花用，賴以為生，以之為常業。嗣於94年4
    月28日17時30分許，經警持臺灣臺北地方法院檢察署檢察官
    核發之拘票執行拘提時，於丙○○身上扣得如附表三編號8
    、附表四編號1所示之物及供其偽造信用卡所用之「paipai7
    878@yahoo.com.hk」郵件信箱列印之信用卡內、外碼資料2
    張；於己○○身上扣得附表一編號6至8所示之偽造信用卡、
    附表三編號1及附表四編號2、3所示之物；於丁○○身上扣
    得如附表一編號9、10所示之偽造信用卡、附表三編號2及附
    表四編號4所示之物；於乙○○身上扣得如附表一編號12所
    示偽造信用卡、附表三編號3至7及附表四編號5至7所示之物
    ；於庚○○身上扣得如附表一編號11所示偽造信用卡及附表
    四編號8所示之物。
二、案經內政部警政署刑事警察局報請臺灣臺北地方法院檢察署
    檢察官偵查起訴。
    理  由
一、本件被告庚○○所犯行使偽造信用卡、行使偽造私文書及常
    業詐欺罪，均非死刑、無期徒刑或最輕本刑為3年以上有期
    徒刑之罪，亦非高等法院管轄第一審案件，於準備程序進行
    中，被告先就被訴事實為有罪之陳述，經告知被告簡式審判
    程序之旨，並聽取檢察官、被告之意見後，本院合議庭裁定
    由受命法官進行簡式審判程序，是本件之證據調查，依刑事
    訴訟法第273條之2規定，不受同法第159條第1項、第161條
    之2、第161條之3、第163條之1及第164條至第170條規定之
    限制，合先敘明。
二、認定犯罪事實的證據及理由：
  (一)上揭事實，業據被告於警詢、偵查及本院審理時坦承不諱（
    見94年度偵字第7525號偵查卷1第75至77頁反面、第79頁及
    其反面、94年度偵字第7525號偵查卷2第18頁）；核與證人
    即共犯丙○○、乙○○、己○○、丁○○、甲○○於警詢、
    偵查及本院審理時之供證大致相符（丙○○部分見94年度偵
    字第7525號偵查卷1第9頁反面、第11至12頁、94年度偵字第
    7525號偵查卷2第2頁、本院95年4月17日及同年5月24日之準
    備程序筆錄；乙○○部分見94年度偵字第15993號偵查卷1第
    45頁反面至48頁、94年度偵字第7525號卷2第9至10頁、本院
    95年4月17日準備程序筆錄；己○○部分見94年度偵字第159
    93號偵查卷1第22頁反面至24頁、94年度偵字第7525號偵查
    卷2第14至15頁、第118頁、本院95年4月17日及同年8月22日
    之準備程序筆錄；丁○○部分見94年度偵字第7525號偵查卷
    1第30頁反面至32頁反面、第36頁、94年度偵字第7525號偵
    查卷2第12至13頁、本院95年4月17日及同年8月22日之準備
    程序筆錄；甲○○部分見94年度偵字第7525號偵查卷1第41
    頁反面至第43頁、第48頁反面、95年度偵字第7525號偵查卷
    2第16頁、第18頁及本院95年4月17日、同年8月22日之準備
    程序筆錄）大致相符；並與證人即販賣空白卡及信用卡內碼
    資料予丙○○之同案共犯戊○○於警詢、偵查及本院審理時
    證述情節相合（見94年度偵字第7525號偵查卷1第20頁反面
    至第21頁反面、第25頁反面至第27頁、本院95年4月17日準
    備程序筆錄），並有如附表一編號6至12所示偽造信用卡扣
    案可稽。再被告盜刷偽造信用卡以購物之事實，復經證人即
    財團法人聯合信用卡處理中心商店管理部風險管制組專員陳
    秀雯於警詢（見94年度偵字第15993號偵查卷1第127至128
    頁）、聯邦銀行風險管制科助理張峻豪於警詢（見94年度偵
    字第15993號偵查卷2第204至205頁）、台新商業銀行個金授
    管處信用卡授管部襄理王啟賓（見94年度偵字第15993號偵
    查卷2第201至203頁）、臺灣美國運通國際股份有限公司法
    務暨偽卡防制部專員辛○○於警詢（見94年度偵字第15993
    號偵查卷2第206至207頁）、中國信託商業銀行個人金融總
    管理處信用風險作業部辦事員余錫昌於警詢（見94年度偵字
    第15993號偵查卷1第196至200頁）指證明確。並有如附表三
    編號1至3所示之簽帳單持卡人存根聯3紙（94年度偵字第
    15993號偵查卷1第51頁）、附表二編號1至5、9所示簽帳單
    商店存根聯影本11紙（見94年度偵字第15993號偵查卷1第
    155頁、第156頁、第173至178頁、第182至185頁、第187至
    189頁）、統一發票1紙（見94年度偵字第15993號偵查卷1第
    55頁）及財團法人聯合信用卡處理中95年6月23日（95）聯
    卡會計字第226號函等資料附卷可稽。復有被告及共犯丙○○、乙○○、己○○、丁○○、甲○○為警查獲時所分別扣
    得其等所有，供偽卡盜刷所用及因犯罪所得如附表三所示之
    物，及如附表四所示盜刷詐欺所得之物扣案可資佐證。是被
    告自白核與事實相符，應堪採信。
  (二)按共同正犯間，非僅就其自己實施之行為負其責任，在犯意
    聯絡之範圍內，對於他共同正犯所實施之行為，亦應共同負
    責；共同實施犯罪行為之人，在合同意思範圍以內，各自分
    擔犯罪行為之一部，相互利用他人之行為，以達其犯罪之目
    的者，即應對於全部所發生之結果，共同負責，即共同正犯
    ，只須具有犯意聯絡及行為分擔，而不問犯罪動機起於何人
    ，亦不問每一階段犯行，均經參與（最高法院32年上字第19
    05號判例要旨、90年度台上字第5353號、第3205號判決意旨
    參照）。被告於犯罪過程中，與共犯乙○○、己○○、丁○○、甲○○共同持丙○○偽造完成之信用卡盜刷之情，已據
    被告坦承不諱），並經證人即共犯乙○○、己○○、丁○○
    、甲○○供認無誤，已如前述，足見被告與共犯間，應就94
    年4月12日起至同年月28日止全部之犯罪行為，均應負共同
    之責任。
  (三)綜上所述，被告犯行明確，堪以認定，應予依法論科。
三、論罪科刑的理由：
  (一)查被告行為後，刑法於94年1月7日修正通過，於94年2月2日
    公布，並於95年7月1日施行。按行為後法律有變更者，適用
    行為時之法律，但行為後之法律有利於行為人者，適用最有
    利於行為人之法律，修正後之刑法第2條第1項定有明文。此
    條規定乃與刑法第1條罪刑法定主義契合，而貫徹法律禁止
    溯及既往原則，係規範行為後法律變更所生新舊法律比較適
    用之準據法，是刑法第2條本身雖經修正，但刑法第2條既屬
    適用法律之準據法，本身尚無比較新舊法之問題，應一律適
    用裁判時之現行刑法第2條規定以決定適用之刑罰法律。又
    本次刑法修正之比較新舊法，應就罪刑有關之共犯、未遂犯
    、想像競合犯、牽連犯、連續犯、結合犯，以及累犯加重、
    自首減輕暨其他法定加減原因（如身分加減）與加減例等一
    切情形，綜其全部罪刑之結果而為比較（最高法院95年度第
    8次刑庭會議決議可資參照）。經查：
    1.本件被告行為時之刑法第201條之1第2項之法定刑為「5年
      以下有期徒刑，得併科3萬元以下罰金。」。又依被告行
      為時之刑法第33條第5款規定：罰金為1元以上。是被告行
      為時法定刑罰金刑部分，經依現行法規所定貨幣單位折算
      新臺幣條例第2條規定折算為新臺幣後，為新臺幣3元以上
      9萬元以下。而95年7月1日公布施行之刑法第33條第5款規
      定：罰金為新臺幣1,000元以上。另刑法施行法第1條之1
      規定：「中華民國94年1月7日刑法修正施行後，刑法分則
      編所定罰金之貨幣單位為新臺幣。94年1月7日刑法修正時
      ，刑法分則編未修正之條文有定有罰金者，自94年1月7日
      刑法修正施行後，就其所定數額提高為30倍。但72年6月
      26日至94年1月7日新增或修正之條文，就其所定數額提高
      為3倍」。而刑法第201條之1第2項係刑法分則於90年6月
      20日新增之條文，是依上開規定，併科罰金部分應提高為
      3倍。因此，刑法第201條之1第1項法定刑罰金刑部分為新
      臺幣1,000元以上9萬元以下。經比較新、舊法之結果，被
      告行為時之舊法對其較為有利。
    2.被告犯罪行為後，常業犯之規定，於94年2月2日修正公布
      ，95年7月1日施行之刑法所廢除。惟行為時常業犯為實質
      一罪，較現行刑法數罪併罰有利於被告，依刑法第2條第1
      項前段規定，應適用行為時法。
    3.關於共同正犯之處罰規定，修正前刑法第28條原規定：「
      二人共同實施犯罪之行為者，皆為正犯。」；95年7月1日
      經修正生效施行之刑法第28修正為：「二人以上共同實行
      犯罪之行為者，皆為正犯。」。是上開共同正犯處罰規定
      之修正，並不影響本件之論罪科刑，不論依修正前、後之
      刑法第28條規定，被告均成立共同正犯，修正後之刑法第
      28 條對被告而言並無較有利。
    4.又刑法第56條連續犯之規定，新法業已刪除，此刪除雖非
      犯罪構成要件之變更，但顯已影響行為人刑罰之法律效果
      ，自屬法律有變更，應有刑法第2條第1項之適用。本件被
      告基於共同犯意所為如附表二所示多次行使偽造信用卡、
      行使偽造私文書之犯行，如依舊法，因時間緊接，所犯罪
      名相同，顯係出於概括之犯意為之，為連續犯，以一罪論
      ，並得加重其刑至1/2，如依新法，無連續犯之規定，應
      分論併罰，比較新、舊法結果，以舊法較為有利，應依被
      告行為時之法律即舊法論以連續犯。
    5.再被告行為後，修正後之刑法刪除第55條關於牽連犯之規
      定。本件被告所犯下列行使偽造信用卡罪、行使偽造私文
      書罪及常業詐欺罪具有牽連犯之關係，依修正前即行為時
      之規定，應從一重之常業詐欺罪處斷；依修正後之刑法既
      已刪除牽連犯之規定，則所犯上述各罪應依數罪併罰之規
      定分論併罰。比較新舊法之規定，修正後之規定並非較有
      利於被告，依刑法第2條第1項之規定，應適用行為時之法
      律，即適用修正前刑法第55條牽連犯之規定，從一重處斷
      。
    6.關於累犯之規定，被告行為時之刑法第47條規定：「受有
      期徒刑之執行完畢，或受無期徒刑或有期徒刑一部之執行
      而赦免後，5年內以內再犯有期徒刑以上之罪者，為累犯
      ，加重本刑至1/2」；修正後刑法第47條第1項、第2項分
      別規定：「受徒刑之執行完畢，或一部之執行而赦免後，
      5 年以內故意再犯有期徒刑以上之罪者，為累犯，加重本
      刑至1/2。」、「第98條第2項關於強制工作而免其刑之執
      行者，於受強制工作處分之執行完畢或一部之執行而免除
      後，5年以內故意再犯有期徒刑以上之罪者，以累犯論。
      」，本案不論依修正前之刑法第47條，或修正後之刑法第
      47 條第1項之規定，均構成累犯（詳後述），對被告而言
      ，新法並無較有利於被告，依修正後刑法第2條第1項前段
      規定，應依被告行為時之法律即舊法論以累犯。
    7.綜上，本件經綜合觀察全部罪刑比較之結果，就上開修正
      部分，修正後規定並無較有利於被告，依修正後刑法第2
      條第1項前段規定，應適用行為時即舊法之規定。
  (二)按在信用卡背面簽名欄簽名，表示信用卡之簽名者於信用卡
    有效期限內有權使用該信用卡之辨識及證明，性質上係屬刑
    法第210條之私文書（最高法院94年度台上字第2375號判決
    意旨參照）。又簽帳單係持卡人所簽署，用以證明所消費之
    金額，並同意依照信用卡使用規定，付款予發卡銀行之文書
    ，屬於持卡人所製作之私文書（最高法院91年度台上字第45
    31號判決意旨參照）。另刑法第340條之常業詐欺罪，係指
    以犯詐欺行為為生之事業者而言；又刑法上所謂常業犯，指
    反覆以同種類行為為目的之社會活動之職業性犯罪而言，至
    於犯罪所得之多寡，是否恃此犯罪為唯一之謀生職業，則非
    所問，縱令兼有其他職業，仍無礙於該常業犯罪之成立（最
    高法院45年台上字第1188號、85年台上字第510號判例意旨
    參照）。查被告於94年4月12日起至同年月28日止之短短2週
    期間，與乙○○、己○○、丁○○、甲○○等車手分持偽造
    信用卡向商店盜刷詐取財物，所持以盜刷如附表一所示之偽
    造信用卡有至少13張之多，盜刷之次數如附表二所示至少有
    16筆；且被告於94年4月28日為警查獲時身上尚扣得如附表
    一編號11所示之偽造信用卡1張、共犯己○○、丁○○、乙○○當日為警查獲時，身上亦分別扣得如附表一編號6至8、
    9至10、12所示之偽造信用3張、2張、1張，被告與丙○○等
    共犯間有縝密之計畫及精密之分工，並恃該詐欺所得為生，
    顯然均有以犯詐欺取財為常業。核被告所為，持偽造信用卡
    並簽帳之詐欺部分，係犯刑法第201條之1第2項之行使偽造
    信用卡罪、同法第216條、第210條之行使偽造私文書罪、同
    法第340條之常業詐欺罪。
  (二)被告就行使偽造信用卡、行使偽造私文書及常業詐欺等犯行
    ，與丙○○、乙○○、己○○、丁○○、甲○○間，有犯意
    聯絡及行為分擔，依修正前刑法第28條規定，均為共同正犯
    。
  (三)被告偽造署押之行為，乃偽造私文書之階段行為；偽造私文
    書後，復持以行使，偽造私文書之低度行為應為行使之高度
    行為所吸收，均不另論罪。
  (四)被告先後多次所為如附表二所示行使偽造信用卡、行使偽造
    私文書等行為，均時間緊接，方法相同，所犯係犯罪構成要
    件相同之罪名，顯係基於概括犯意反覆為之，應依修正前刑
    法第56條規定，均論以連續犯，各以一罪論。又常業詐欺之
    性質，本具連續性，被告詐欺取財多次，此部分自不發生連
    續犯之問題。
  (五)其所犯連續行使偽造信用卡罪、連續行使偽造私文書罪及以
    常業詐欺罪間，有方法與目的之牽連關係，為牽連犯，應依
    修正前刑法第55條規定，從一重之常業詐欺罪處斷。如附表
    二編號7至9所示行使偽造用信用盜刷簽帳詐財之犯行，公訴
    人雖漏未起訴，然與起訴其餘有罪部分，有常業犯、連續犯
    及牽連犯之實質上、裁判上一罪關係，為起訴效力所及，法
    院自得併予審理。
  (六)另依被告供述及共犯乙○○之證述，可知被告應係自94年4
    月12日始開始為持偽造信用卡盜刷而詐欺取財之犯行，公訴
    意旨認被告犯罪時間始於93年6月間，尚有未合，惟此犯罪
    事實，可由本院依職權予以認定更正。
  (七)查被告前於92年間，因施用第一級毒品案件，經臺灣彰化地
    方法院92年度訴字第360號判處有期徒刑11月確定，於93年
    12月9日執行完畢，此有臺灣高等法院被告前案紀錄表在卷
    可按，其前受有期徒刑執行完畢，於5年以內故意再犯本件
    最重本刑為有期徒刑以上之罪，為累犯，應依修正前刑法第
    47條規定，加重其刑。
  (八)爰審酌被告之品行、智識程度及被告持偽造信用卡盜刷購物
    ，嚴重破壞社會交易秩序，被告為貪圖小利，而為共犯乙○○之誘使致為本件犯行，且被告加入該偽造信用卡盜刷詐欺
    集團甫2星期，即盜刷購物多達16次（詳如附表二所示)，及
    被告在在集團中擔任之角色、犯罪之所得暨其犯罪後坦承犯
    行等一切情狀，量處如主文所示之刑。
  (九)如附表一所示偽造信用卡，連同背面簽名欄所偽造之署押，
    附表一編號7至12有扣案，其餘部分雖未扣案，然無證據證
    明業已滅失，均係偽造之信用卡，不問屬於被告與否，應依
    刑法第205條規定宣告沒收。如附表三編號1至3所示之簽帳
    單，為持卡人存根聯（其上並無偽造之署押）及附表三編號
    4所示之統一發票，均係被告參與之集團犯罪所得之收據，
    爰依修正前刑法第38條第1項第3款規定宣告沒收（按關於刑
    法第38條沒收之規定，亦於95年7月1日修正施行，惟從刑附
    屬於主刑，除法律有特別規定者外，依主刑所適用之法律，
    最高法院95年度第8次刑事庭會議決議參照，而本件主刑部
    分適用行為時之刑法較有利於被告，已如上述，是本件沒收
    ，應適用行為時法即修正前刑法第38條第1項第2款規定）。
    至附表二所列簽帳單上之署押，固係偽造之署押，惟依財團
    法人聯合信用卡處理中心95年6月23日（94）聯卡會計字第
    226 號函復，該等簽帳單商店存根聯已逾1年之保存期限，
    無法提供，顯見該等簽帳單業已滅失，自無宣告沒收之必要
    ，附此敘明。附表三編號5至7所示示之物，係共犯乙○○、
    丙○○所有供犯罪所用之物，爰依修正前刑法第38條第1項
    第2款規定宣告沒收。另附表四所示之物，係被告及共犯以
    詐欺取得之物，因被害人對於物在法律上得主張權利請求返
    還，因其所有權不屬於被告，自不在得沒收之列（參照最高
    法院85年度台非字第235號判決），附此敘明。
四、適用的法律：
  (一)程序法方面：刑事訴訟法第273條之1第1項、第299條第1項
    前段。
  (二)實體法方面：刑法第2條第1項前段、第201條之1第2項、第
    216條、第210條、第205條，修正前刑法第28條、第56條、
    第340條、第55條、第47條、第38條第1項第2款、第3款。
本案經檢察官蔡立文到庭執行職務。
中    華    民    國    95    年    10    月    2     日
                  刑事第十二庭  法  官  陳慧萍
上正本證明與原本無異。
如不服本判決，應於判決送達後10日內向本院提出上訴狀（應抄
附繕本）。告訴人或被害人如對於本判決不服者，應具備理由請
求檢察官上訴，其上訴期間之計算係以檢察官收受判決正本之日
期為準。
                                書記官  何適熹
中    華    民    國    95    年    10    月    11    日
附錄本案論罪科刑法條：
(一)中華民國刑法第201條之1
  意圖供行使之用，而偽造、變造信用卡、金融卡、儲值卡或其
  他相類作為簽帳、提款、轉帳或支付工具之電磁紀錄物者，處
  1年以上7年以下有期徒刑，得併科3萬元以下罰金。
  行使前項偽造、變造之信用卡、金融卡、儲值卡或其他相類作
  為簽帳、提款、轉帳或支付工具之電磁紀錄物，或意圖供行使
  之用，而收受或交付於人者，處5年以下有期徒刑，得併科3萬
  元以下罰金。
(二)中華民國刑法第216條
  行使第210條至第215條之文書者，依偽造、變造文書或登載不
  實事項或使登載不實事項之規定處斷。
(三)中華民國刑法第210條
  偽造、變造私文書，足以生損害於公眾或他人者，處5年以下
  有期徒刑。
(四)修正前中華民國刑法第340條
  以犯刑法第339條之罪為常業者，處1年以上7年以下有期徒刑
  ，得併科5萬元以下罰金。


司法院資訊處製作；財團法人民間司法改革基金會備份。
